臺灣高等法院民事判決　　　　　　　　　96年度再易字第71號
再 審原 告　康禾保全股份有限公司
法定代理人　乙○○
再 審被 告　歐風名家大廈管理委員會
法定代理人　甲○○
上列當事人間請求侵權行為損害賠償事件，再審原告對於中華民
國96年4月11日本院95年度上更(一)字第135號確定判決，提起再審
之訴，本院判決如下：
    主  文
再審之訴駁回。
再審訴訟費用由再審原告負擔。
    事實及理由
一、再審原告起訴主張：
  (一)國泰商業銀行三重分行（以下稱國泰銀行）承辦人之所以准
    吳紹坡提款，顯係因吳紹坡所執取款憑條所蓋之三顆小章與
    一顆大章之印文，與國泰銀行留底之印鑑印文相符合所致，
    與吳紹坡是否具有「總幹事」之職務或身分無涉。即任何人
    只要執蓋有正確且與銀行存底印鑑之印文相符之取款憑條，
    銀行均會准其提款，此為一般人共知之經驗法則與論理法則
    。更由國泰銀行於依取款憑條而准其提款時，根本未查驗吳
    紹坡身分即知。本院95年度上更(一)字第135號確定判決（下
    稱原確定判決）稱：「領款人吳紹坡既非此3顆印章之主體
    ，乃因其具有被上訴人（即再審被告）總幹事之身分關係，
    始能博得國泰銀行承辦人之信賴而准其提款，在客觀上足認
    為與其執行總幹事之職務行為有關。」等語。惟未敘明反於
    一般經驗法則及論理法則認定之理由，有適用法規顯有錯誤
    及判決理由與主文顯有矛盾之違誤。
  (二)又伊於審理中屢呈再審被告內部調查報告之結果，均自認損
    害結果之發生，確係因再審被告主任委員及各級管理委員會
    幹部之共同重大過失所致，並責令主任委員應代負完全責任
    云云。原確定判決就此對伊極有利之證據，不予採據，復未
    說明不採之理由，自屬足據以提起再審之正當理由。
  (三)爰依民事訴訟法第496條第1項第1款、第2款之規定，提起再
    審，並聲明：1.原確定判決不利於再審原告部分廢棄。2.前
    開廢棄部分，再審被告於前訴訟程序第一審之訴駁回。
二、按再審之訴顯無再審理由者，得不經言詞辯論，以判決駁回
    之，民事訴訟法第502條第2項定有明文。
三、次按確定終局判決適用法規顯有錯誤者，得提起再審之訴，
    民事訴訟法第496條第1項第1款固定有明文。所謂適用法規
    顯有錯誤，應以確定判決違背法規或現存判例解釋者為限，
    若在學說上諸說併存尚無法規判解可據者，不得指為用法錯
    誤（最高法院57年度台上字第1091號判例參照）。復按事實
    審法院認定事實之職權，無適用法規顯有錯誤之可言（最高
    法院63年度台再字第67號判例參照）。又適用法規顯有錯誤
    ，不包括漏未斟酌證據及認定事實錯誤之情形在內（最高法
    院63年度台上字第880號判例參照）。再按民事訴訟法第496
    條第1項第2款所謂：判決理由與主文顯有矛盾，係指判決依
    據當事人主張之事實，認定其請求或對造抗辯為有理由或無
    理由，而於主文為相反之諭示，且其矛盾為顯然者而言（最
    高法院80年度台再字第130號判例意旨參照）。經查：
  (一)原確定判決事實及理由欄第五(一)記載：「……雖辦理轉帳、
    取款等事務並非『委託契約書』所載之總幹事職務，亦即非
    屬上訴人委任被上訴人處理之事務範圍，惟按民法第188 條
    第1項所謂受僱人因執行職務不法侵害他人之權利，不僅指
    受僱人因執行其所受命令，或委託之職務自體，或執行該職
    務所必要之行為，而不法侵害他人之權利者而言，即受僱人
    之行為，在客觀上足認為與其執行職務有關，而不法侵害他
    人之權利者，就令其為自己利益所為，亦應包括在內（最高
    法院42年度臺上字第1224號判例及89年度臺上字第2706號判
    決意旨參照）。是以苟受僱人之行為外觀具有執行職務之形
    式，在客觀上足以認定其為執行者，就令其為濫用職務行為
    ，怠於執行職務行為或利用職務上之機會及與執行職務之時
    間或處所有密切關係之行為，自應涵攝在內（最高法院90年
    度臺上字第1991號判決意旨參照）。上訴人所派遺之總幹事
    吳紹坡，利用為被上訴人至國泰銀行辦理存摺轉帳之便，佯
    以印文不清須補蓋為由，向被上訴人之主任委員騙取被上訴
    人之大、小章，盜蓋於空白取款條上……」，足見原確定判
    決認民法第188條第1項僱用人責任，其標準係以受僱人僅需
    在客觀上足以認定其為執行職務者，縱濫用職務行為，怠於
    執行職務行為或利用職務上之機會及與執行職務之時間或處
    所有密切關係之行為，均包括在內，並認吳紹坡盜蓋再審被
    告之大、小章於空白取款條上，在客觀上足認為與其執行總
    幹事之職務行為有關，再審原告因而須依民法第188條第1項
    前段規定負僱用人之連帶賠償責任，判命再審原告賠償，尚
    難認與論理及經驗法則有違。縱認定事實有錯誤之情，依據
    上開說明，亦非屬適用法規錯誤。再審原告主張原確定判決
    有適用法規顯有錯誤之情，自不足採。
  (二)又原確定判決於事實及理由項下，認定再審原告對於再審被
    告應依民法第188條第1項前段之規定負連帶賠償責任，而於
    主文諭示命再審原告與原審共同被告吳紹坡連帶給付新臺幣
    103萬4503元及利息等情，核無判決理由與主文顯有矛盾之
    情形。再審原告主張原確定判決有判決理由與主文顯有矛盾
    之情，亦不足採。
  (三)再審原告又主張：再審原告所呈之再審被告內部調查報告，
    自認損害結果之發生，係因再審被告主任委員及管委會幹部
    之共同重大過失所致，並責令主任委員應代負完全責任，原
    確定判決就此有利之證據不予採據，復未說明不採之理由等
    語。惟查，原確定判決於事實及理由第7項載明：「本件事
    證已明，兩造其餘攻擊防禦方法並所提之證據，核與判決結
    果不生影響，爰不再一一論述，附此敘明。」，顯已就再審
    原告所呈之再審被告內部調查報告予以斟酌，縱未於事實及
    理由內詳予論述，依據上開說明，亦非屬適用法規錯誤或判
    決理由與主文顯有矛盾之情。再審原告此部分之主張，亦不
    足採。
四、綜上所述，再審原告主張：原確定判決有民事訴訟法第496
    條第1項第1款適用法規顯有錯誤，及第2款判決理由與主文
    顯有矛盾之再審事由，顯不足採。從而，再審原告提起本件
    再審之訴，為顯無再審理由，爰不經言詞辯論，逕以判決駁
    回之。
據上論結，本件再審之訴，為顯無理由，爰判決如主文。
中　　華　　民　　國　　96　　年　　6 　　月　　28　　日
                      民事第三庭
                        審判長法　官  林敬修
　　　　　　　　　　　        法　官  藍文祥
　　　　　　　　　　　        法　官  黃騰耀
正本係照原本作成。
不得上訴。
中　　華　　民　　國　　96　　年　　6 　　月　　29　　日
  　　　　　　　　　　　　　　書記官  秦慧榮
